臺灣新北地方法院民事裁定
110年度消債清字第144號
聲  請  人  陳順億  
代  理  人  李文聖律師
    主  文
聲請人陳順億自民國111年6月23日下午4時起開始清算程序。
命司法事務官進行本件清算程序。
    理  由
一、按債權人會議可決更生方案時，應有出席已申報無擔保及無
    優先權債權人過半數之同意，而其所代表之債權額，並應逾
    已申報無擔保及無優先權總債權額之二分之一。法院得將更
    生方案之內容及債務人財產及收入狀況報告書通知債權人，
    命債權人於法院所定期間內以書面確答是否同意該方案，逾
    期不為確答，視為同意。更生方案未依消費者債務清理條例
    （下稱消債條例）第59條、第60條規定可決時，除有第12條
    、第64條規定情形外，法院應以裁定開始清算程序。無擔保
    及無優先權債權受償總額，顯低於法院裁定開始更生程序時
    ，依清算程序所得受償之總額者，法院不得為前項之認可。
    法院於裁定不認可更生方案時，應同時裁定開始清算程序，
    消債條例第59條第1項、第60條第1項、第61條第1項、第64
    條第2項第3款、第65條第1項分別定有明文。又法院開始清
    算程序之裁定，應載明其年、月、日、時，並即時發生效力
    。法院裁定開始更生或清算程序後，得命司法事務官進行更
    生或清算程序，消債條例第83條第1項、第16條第1項亦有明
    定。
二、經查：
(一)本件聲請人即債務人前向本院聲請更生，經本院以109年消
    債更字第84號裁定自民國109年11月30日下午4時開始更生程
    序，嗣經本院司法事務官以109年度司執消債更字第401號進
    行更生程序。更生程序進行中，聲請人於109年12月25日陳
    報以每月為1期，每期清償新臺幣（下同）5,000元，共6年
    即72期，總清償金額為360,000元之更生方案，經司法事務
    官函債權人以書面確答是否同意，債權人滙豐（台灣）商業
    銀行股份有限公司、遠東國際商業銀行股份有限公司、元大
    商業銀行股份有限公司、第一商業銀行股份有限公司、中國
    信託商業銀行股份有限公司、日盛國際商業銀行股份有限公
    司、永豐商業銀行股份有限公司、台新國際商業銀行股份有
    限公司均表示不同意；經司法事務官函請聲請人重新調整更
    生方案，聲請人復於110年4月29日陳報以每月為1期，每期
    清償8,000元，共計6年即72期，總清償金額為576,000元之
    更生方案，經司法事務官函債權人以書面確答是否同意，債
    權人日盛國際商業銀行股份有限公司、永豐商業銀行股份有
    限公司、遠東國際商業銀行股份有限公司、滙豐（台灣）商
    業銀行股份有限公司、中國信託商業銀行股份有限公司、萬
    榮行銷股份有限公司、第一商業銀行股份有限公司、台新國
    際商業銀行股份有限公司均表示不同意，是聲請人所提之更
    生方案未獲債權人可決。
(二)本院依消債條例第61條第2項規定，於110年10月26日函請聲
    請人及債權人是否裁定開始清算程序陳述意見，聲請人於表
    示其所有之不動產係與他人共有不易出售，且無人願承買，
    非可供履行更生方案財產，其願提高為每月還款金額為10,0
    00元等語；債權人中國信託商業銀行股份有限公司、台新國
    際商業銀行股份有限公司，則表示無意見；滙豐（台灣）商
    業銀行股份有限公司、日盛國際商業銀行股份有限公司，則
    表示不同意清算；遠東國際商業銀行股份有限公司、永豐商
    業銀行股份有限公司，則表示同意清算，其餘債權人則未表
    示意見。
(三)審酌聲請人目前已退休，如以其每月可領勞保年金及國民年
    金共17,414元，扣除其每月個人必要生活費用12,136元，僅
    餘5,278元，此有聲請人所提財產狀況報告書可參(本院109
    年司執消債更字第401號卷第201頁)，並經本院以109年消債
    更字第84號裁定認定在案，則聲請人顯難提高更生方案清償
    金額。又聲請人於聲請更生前將其所有位於桃園市○○區○○段
    000地號土地暨其上同段322建號建物(下稱系爭不動產)以贈
    與為原因辦理所有權移轉登請予聲請人之子，經債權人台新
    國際商業銀行股份有限公司提起撤銷訴訟，該案經臺灣桃園
    地方法院以108年度訴字第1942號判決系爭不動產間債權及
    物權行為均應撤銷，系爭不動產回復聲請人所有，聲請人提
    起上訴，經臺灣高等法院以109年度上易字第493號駁回上訴
    確定，是系爭不動產應屬本院裁定開始更生程序時，依清算
    程序所得受償之財產。而聲請人所有系爭不動產應有部分1/
    5之預估現值為120萬元，有銀行房貸預估單可稽(本院109年
    司執消債更字卷第177頁)，足見聲請人可供清算之財產價值
    至少為120萬元，則聲請人所提前開更生方案清償總額，顯
    然均低於本院裁定開始更生程序時，債權人依清算程序所得
    受償之總額，依消債條例第64條第2項第3款規定，本院即不
    得以裁定認可其更生方案。
三、綜上，本件債務人所提更生方案未能依消債條例第59條、第
    60條規定經債權人會議或書面決議可決，無消債條例第12條
    情形，且有消債條例第64條第2項第3款情形，本院無從認可
    其所提更生方案。爰依消債條例第61條第1項、第65條第1項
    規定，裁定開始清算程序，並命司法事務官進行本件清算程
    序，爰裁定如主文。
中　　華　　民　　國　　111 　年　　6 　　月　　23　　日
                  民事第四庭  法  官  許品逸
以上為正本係照原本作成。
開始清算程序之裁定不得抗告。如不服更生方案不予認可之裁定
，應於裁定送達後10日內，以書狀向本院提出抗告，並繳納抗告
費新臺幣1,000元。
本裁定已於111年6月23日下午4時公告。
中　　華　　民　　國　　111 　年　　6 　　月　　23　　日
                              書記官 邱雅珍